【裁判字號】    98,簡上,1338
【裁判日期】    990525
【裁判案由】    傷害
【裁判全文】
臺灣板橋地方法院刑事判決            98年度簡上字第1338號
上  訴  人
即  被  告  丙○○
選任辯護人  賴玉梅律師
            周福珊律師
            王嘉斌律師
上列上訴人即被告因傷害案件，不服本院於民國98年9 月28日以
98年度簡字第6725號所為之第一審判決（聲請簡易判決處刑案號
：98年度偵字第17840 號），提起上訴，本院管轄之第二審合議
庭判決如下：
    主  文
原判決撤銷。
丙○○無罪。
    理  由
一、本件公訴意旨略以：被告丙○○係臺北縣樹林市○○街一一
    六巷四十一弄十一號「喜從天降社區」管理委員會主任委員
    ，其於民國九十八年二月十日下午七時十四分許，在喜從天
    降社區內，因社區油漆工程驗收問題，與承包商甲○○發生
    口角，竟基於傷害之犯意，徒手毆打甲○○，致甲○○受有
    右大腿及右膝挫傷併紅腫及瘀青、左側第二指挫傷併紅腫、
    左側第五指挫傷及指甲斷裂等傷害，因認被告涉犯刑法第二
    百七十七條第一項之普通傷害罪嫌云云。
二、按犯罪事實應依證據認定之，無證據不得認定犯罪事實，不
    能證明被告犯罪者，應諭知無罪之判決，刑事訴訟法第一百
    五十四條第一項、第三百零一條第一項分別定有明文。次按
    現行刑事訴訟法並無禁止被害人於公訴程序為證人之規定，
    自應認被害人在公訴程序中具有證人適格（即證人能力），
    然被害人與一般證人不同，其與被告處於絕對相反之立場，
    其陳述之目的，在使被告受刑事訴追處罰，內容未必完全真
    實，證明力自較一般證人之陳述薄弱。故被害人縱立於證人
    地位而為指證及陳述，且其指證、陳述無瑕疵可指，仍不得
    作為有罪判決之唯一依據，應調查其他證據以察其是否與事
    實相符，亦即仍須有補強證據以擔保其指證、陳述之真實性
    ，始得採為斷罪之依據（最高法院九十四年度臺上字第三三
    二六號判決意旨參考）。
三、公訴人認被告涉嫌傷害，無非以證人即告訴人甲○○之指述
    ，以及卷附之仁愛醫院診斷證明書等證據，為其論述之依據
    。訊據被告坦承：伊係喜從天降社區管理委員會主任委員，
    九十八年二月十日晚間七時許，因社區油漆工程驗收問題，
    與承包商甲○○發生口角爭執等情不諱，惟堅詞否認有何傷
    害甲○○之舉動，辯稱：是甲○○拉住伊衣領並毆打伊，伊
    並未還擊，甲○○之傷勢並非伊所造成等語。
四、經查：
  (一)證人甲○○於九十八年六月九日檢察官訊問時，乃具結證稱
    ：伊和被告因為社區油漆工程驗收問題發生口角爭執，伊先
    抓被告之衣領，雙方就打起來，被告一拳打到伊臉部，伊閃
    開後，被告又將伊推倒在地，攻擊伊身體云云（見九十八年
    度他字第三一八０號偵查卷第八頁）。嗣於本院九十九年五
    月十一日審理時，則稱：「…他（指被告）攻擊我的地點是
    在八號大門的門口。我先抓住他的衣領，因為我的身材比他
    還要高大，被告趁我不注意的時候推我，我的眼鏡因而掉在
    地上，被告一開始是推我的左邊肩膀部位，當時我還沒有跌
    倒，我就出拳打他的身體，打他身體何處記不清楚了，因為
    我攻擊的動作太大，然後被告也有反擊打我好幾拳，大部分
    都打在我肩膀的部位，我的手有擋住，後來我記得他好像有
    踹我，所以我重心不穩跌倒在地，然後他還跨騎在我身上，
    攻擊我身體某一部分，…。」、「（傷單顯示你所受有右大
    腿及右膝挫傷併紅腫及瘀青、左側第二指挫傷併紅腫、左側
    第五指挫傷及指甲斷裂等傷害，有無印象是被告哪些行為造
    成的？）不記得了，那是一場亂鬥。」云云。就有關被告一
    開始究係出手攻擊甲○○臉部抑或左肩部位，過程中甲○○
    究係遭被告推倒抑或自行跌倒等情節，證人甲○○之供詞先
    後不一，復無法指述所受傷勢究係被告何等攻擊行為所造成
    ，足認證人甲○○之證詞尚有瑕疵可指，難以遽信為真。
  (二)再者，證人即目擊者乙○○於偵查中雖曾證稱：被告遭甲○○抓住衣領時，曾撥開甲○○，之後與甲○○扭打在一起（
    見九十八年度偵字第一０一０八號偵查卷第十五頁），惟並
    未指述甲○○是否因此受傷。又觀諸卷附之仁愛醫院診斷證
    明書（見同上偵查卷第三頁），其上載明甲○○之受傷部位
    ，乃右大腿、右膝及左手指等處挫傷或紅腫，至於甲○○所
    稱遭被告毆打之臉部、肩部，則均無傷勢之記載，對照證人
    甲○○於本院審理時所稱：伊身材比被告高大，當天伊會先
    抓住被告衣領，是因為伊很想揍被告，要等被告先攻擊伊，
    而衝突過程中伊的手一直伸直，所以被告要攻擊到伊，就變
    的比較困難等情節以觀，足認縱使被告在衝突過程中曾碰觸
    到甲○○之臉部、肩部或身體，然並未因此導致甲○○受傷
    ，即仍與傷害罪之構成要件有間，不能逕以該罪相繩，是以
    證人乙○○之證詞及卷附之仁愛醫院診斷證明書，均非認定
    被告犯傷害罪之適合證據。
  (三)本院另於九十九年三月二十三日勘驗現場監視錄影光碟，結
    果為：監視錄影畫面顯示被告遭甲○○推擠，而從畫面左側
    樓梯跌出，甲○○亦因之跌倒，丁○○、蕭本立隨即上前隔
    開被告與甲○○，丁○○、蕭本立並有制止甲○○之舉動，
    被告則自行站起，甲○○遭制止後，本坐在中庭右側花臺上
    ，惟嗣又起身，以雙手推被告，被告後退但未跌倒，丁○○
    隨即上前阻攔甲○○，除此之外，雙方別無其他肢體衝突等
    情，此有勘驗筆錄一份及擷錄監視錄影畫面照片十張附卷供
    憑。證人即目擊者丁○○於本院審理時，亦具結證稱：伊是
    聽到吵鬧聲才到現場，看到甲○○在十一號與十三號住宅的
    大門口扭住被告衣領，甲○○出拳要攻擊被告，被告閃躲，
    甲○○的拳頭因此打到信箱，伊趕快上前要分開甲○○與被
    告，但不知遭何人絆到腳，被告與甲○○就一起跌出去，伊
    和蕭本立就趕快再上前勸架，有分開被告與甲○○，但甲○○還是一直衝過去作勢要打被告，後來甲○○有推到被告，
    被告因此後退二步，但沒有跌倒，隨後就沒有其他肢體接觸
    ，伊沒有看到被告曾跨坐在甲○○身上攻擊甲○○等語綦詳
    ，益徵甲○○當日所受傷勢，應係在追打被告之過程中，自
    己不慎摔倒所造成，被告辯稱：甲○○之傷勢非伊造成等情
    ，洵屬有據，堪予採信。
五、綜上所述，公訴人所舉證據，尚無法證明被告確有毆打甲○○成傷之情事，本院復查無其他積極證據足認被告有何公訴
    人所指之傷害犯行，揆諸首揭法律規定與說明，依法即應諭
    知被告無罪之判決。
六、原審認被告犯罪事證明確，予以論罪科刑，固非無見。惟本
    件尚乏積極證據足認被告傷害甲○○，業經本院審認如上，
    原審遽為有罪之判決，即有未恰，故被告執此為由提起上訴
    ，為有理由，自應由本院合議庭依刑事訴訟法第四百五十五
    條之一第三項準用同法第三百六十九條第二項之規定及意旨
    ，撤銷原判決，並適用通常程序，自為第一審之無罪判決（
    最高法院九十一年度臺非字第二一號判決意旨參照）。
七、本件既經本院改依通常程序自為第一審判決，則檢察官如不
    服本判決，仍得於法定上訴期間內，向管轄之第二審法院提
    起上訴，併此敘明。
據上論斷，依刑事訴訟法第四百五十二條、第四百五十五條之一
第一項、第三項、第三百六十九條第一項前段、第二項、第三百
六十四條、第三百零一條第一項，判決如主文。
本案經檢察官賴建如到庭執行職務。
中    華    民    國    99    年    5     月    25    日
                  刑事第四庭  審判長法  官  樊季康
                                    法  官  徐子涵
                                    法  官  劉元斐
上列正本證明與原本無異。
如不服本判決，應於判決送達後10日內敘明上訴理由，向本院提
出上訴狀 (應附繕本) ，上訴於臺灣高等法院。其未敘述上訴理
由者，應於上訴期間屆滿後20日內向本院補提理由書「切勿逕送
上級法院」。
                                    書記官  高建華
中    華    民    國    99    年    5     月    31    日

司法院資訊處製作；財團法人民間司法改革基金會備份。
